臺灣高等法院臺中分院刑事判決　　 95年度上更(一)字第153號
上　訴　人　臺灣苗栗地方法院檢察署檢察官
被　　　告　乙○○
被　　　告　甲○○
被　　　告　癸○○
前列三人共同
選任辯護人　廖志堯律師
上列上訴人因違反森林法案件，不服臺灣苗栗地方法院92年度訴
字第232號中華民國94年3月22日第一審判決（起訴案號：臺灣苗
栗地方法院檢察署91年度偵字第3310號、92年度偵字第2191號）
，提起上訴，經最高法院發回更審，本院判決如下：
    主  文
原判決關於違反森林法部份撤銷。
乙○○、甲○○、癸○○結夥二人以上竊取森林主產物，為搬運
贓物，使用車輛，各處有期徒刑捌月，併科罰金銀元壹仟捌佰貳
拾參萬伍仟玖佰貳拾陸元即新台幣伍仟肆佰柒拾萬柒仟柒佰柒拾
捌元，罰金如易服勞役，以罰金總額與陸個月之日數比例折算。
未扣案之鍊鋸壹台沒收。
    事  實
一、林昌洪（經原審通緝）、卯○○（經原審判決有罪，上訴本
    院後撤回確定），及渠等共同雇用之丙○○（經原審判決有
    罪，上訴中）、辰○○（由原審另結）、寅○○、丑○○、
    庚○○（三人均經原審判決有罪確定）、乙○○、甲○○、
    癸○○、陳專隊（經檢察官為緩起訴處分）等人，共同意圖
    為自己不法之所有，基於竊取森林主產物，為搬運贓物，使
    用車輛之犯意聯絡（起訴書誤認尚有張石松，惟經原審公訴
    檢察官當庭更正），並利用所僱用而不知情之游文永、賴清
    河、劉嘉煒、詹阿樹、柯阿順等人，自民國90年12月底某日
    起，劉嘉煒、游文永、賴清河、陳專隊依卯○○指示整理一
    條長約17公里，寬約3點4公尺之河床便道，未經向行政院農
    業委員會林務局東勢林區管理處（下稱東勢林管處）、雪霸
    國家公園管理處（下稱雪管處）聲請許可，進入「雪霸國家
    公園」內大安溪上游及其支流南坑溪上游10餘公里（面積達
    50公頃）之「佳仁山生態保護區」（即林務局第87、88、89
    、90、91、92、98、99、100 林班〈按均非保安林〉），沿
    途由辰○○及其基於幫助意思之女友戊○○（經檢察官為緩
    起訴處分）負責料理三餐飲食。卯○○則指示庚○○、寅○○、丑○○三人負責用纜索套綁河床旁之生立木或枯倒木，
    再由不知情之劉嘉煒、游文永、賴清河以挖土機牽曳拉扯拔
    取，及由乙○○、甲○○、癸○○以乙○○所有之鍊鋸一台
    （未扣案）將木材就地進行截鋸，且為搬運贓物，使用車輛
    ，由丙○○、不知情之卡車司機柯阿順載運至大安溪、南坑
    溪匯流處及泰安鄉象鼻村苗展、鎮錩二砂石場藏匿堆置，另
    由陳專隊將所竊得之部分林木，掩埋在大安溪、南坑溪匯流
    處，林昌洪並多次進入南坑溪查看渠等盜取林木之進度及狀
    況，而結夥竊取南坑溪兩岸邊坡上之珍貴肖楠木、紅檜木、
    臺灣櫸木、香杉等森林主產物；不知情之詹阿樹則在南坑溪
    上游河床，負責炊事供含乙○○、甲○○、癸○○在內之現
    場工作人員等用餐。累計林昌洪、卯○○等人竊取之珍貴林
    木，其總材積達522‧93（起訴書誤載為522‧935）立方公
    尺，支數186支，查估山價為新台幣（下同）00000000元（
    其中已竊取搬運至苗展砂石場者有：肖楠52支、紅檜1支
    ，材積計111‧18立方公尺。掩埋在南坑溪與大安溪匯流
    口附近者有：肖楠59支，材積計187‧47立方公尺。尚留
    在南坑溪沿岸者有：肖楠52枝、紅檜6支、香杉16支，材積
    計224‧28立方公尺）。迨91年3月5日，警方在苗展砂石場
    查獲53支木材，嗣再至南坑溪與大安溪匯流口附近及南坑溪
    沿岸等地查扣上揭贓木。
二、案經台灣高等法院台中分院檢察署與臺灣苗栗地方法院檢察
    署檢察官共同指揮法務部調查局台中縣調查站、苗栗縣警察
    局大湖分局調查後移送、報請臺灣苗栗地方法院檢察署檢察
    官偵查起訴。
    理   由
一、本件當事人及選任辯護人已於本院95年9月11日準備程序中
    陳明對於共同被告卯○○、辰○○、丙○○、黃嘉晟、寅○○、丑○○、戊○○於警詢、偵查中所為陳述之證據能力不
    爭執，依刑事訴訟法第159條之5之規定，卯○○、辰○○、
    丙○○、黃嘉晟、寅○○、丑○○、戊○○於警詢、偵查中
    所為陳述自有證據能力。證人游文永、賴清河、柯阿順、劉
    嘉煒、陳專隊分別於警詢、偵查中、及詹阿樹於偵查中之證
    述，關於彼等在偵查中之陳述並無「顯有不可信之情況」，
    依法得為證據；而關於彼等在警詢之陳述，未經當事人於辯
    論終結前聲明異議，視為同意作為證據，且各該警詢筆錄並
    經渠等閱後親自簽名，本院認為適當，亦得為證據，均具有
    證據能力。
二、訊據被告乙○○、甲○○、癸○○否認有何違反森林法之犯
    行，均辯稱：渠等受雇前往前揭地點鋸木時，都有看到公文
    ，認為合法，才在那裡工作；當時沿河床便道進入案發地點
    的路上還有看到森林警察；且於撈取漂流木時，也有看到林
    務局的公務車，警察及林務局人員均未加制止。彼等均非本
    案之主嫌，亦無再犯之虞，又有子女或長輩要扶養，如須論
    罪科刑，亦宜予宣告緩刑較合理云云。惟查：
  (一)被告乙○○、甲○○、癸○○於警詢時均坦承確受僱在前述
    地點以鏈鋸將拉起之木材鋸成數段等事實（見91偵3310號第
    1宗卷第140-147頁），於原審準備程序對於起訴書犯罪事實
    欄標題三之(四)（按即本案事實）亦表示沒意見（見原審卷第
    1宗第352、354頁）。且上揭事實，另經同案被告卯○○、
    辰○○、丙○○、庚○○、寅○○、丑○○等人分別於警詢
    、偵查中、及戊○○於偵查中供陳明確，並與證人游文永、
    賴清河、柯阿順、劉嘉煒、陳專隊分別於警詢、偵查中、及
    詹阿樹於偵查中之證述互核相符。
  (二)被告等雖辯稱渠等有看到公文，才受僱在該處工作，於原審
    亦辯稱不知卯○○所為違法云云。然查：(1)被告等於原審原
    供稱：在本案發生前，卯○○即曾僱用渠等參與其他之漂流
    木打撈集運工程，卯○○有提示政府機關之核准公文，而本
    案工程卯○○僅表示公文尚在申請中等語（見原審卷第6宗
    第37-39頁），是被告三人先前既曾參與過漂流木打撈集運
    工程，亦知該類工程需先經政府機關核准方得為之，然卯○○自始至終均未曾提示政府機關核准本件工程之公文，被告
    三人於原審辯稱不知卯○○所為係違法云云，顯係卸責之詞
    ，渠等於本院改稱看過該核准之公文云云，亦無可取。(2)卯
    ○○並未告知寅○○、丑○○事先有獲得主管單位許可，此
    事實業據證人寅○○、丑○○於本院審理時到庭結證明確（
    見本院96年6月20日審判筆錄），則卯○○斷無僅告知被告3
    人，其已獲得林務局許可並提示核准之公文予被告等3人，
    而不告知證人寅○○、丑○○之理。(3)同案被告卯○○曾於
    91年1月中旬、1月下旬以東勢林管處要至現場勘查為由，要
    求在場工作人員撤出，俟勘查過後再回現場繼續工作等情，
    業經證人丑○○、卯○○證述明確（見91年偵字第3310號卷
    第2宗第191、193頁；本院96年5月1日審判筆錄），且為被
    告三人於原審審理時所是認（見原審卷第6宗第39頁）。是
    以倘卯○○所進行之工作係屬合法，其於公務員到場勘查時
    ，大可繼續進行工程，又何需命工作人員撤出，徒增不必要
    之勞費？故該工程應係非法，卯○○方會命被告三人及其他
    現場工作人員閃避撤離，此理應為被告三人所明知，益徵渠
    等所辯不知卯○○所為係違法云云，顯係飾卸之詞，不足以
    採信。
  (三)證人即國家公園警察大隊雪壩警察隊警員己○○、巳○○、
    壬○○、辛○○、賴伯霖、子○○、鄭煥於本院審理時，業
    據到庭證稱：如看到有人進入前開保護區，會先詢問身分並
    做紀錄，如未經合法申請許可，會依國家公園保護法開告發
    單，如有看到都會做紀錄；當時看到所開便道，就要求在場
    之人出示准許出入國家公園的公函，因他們沒有准許進入之
    許可函，乃當場予以開單告發。渠等先後兩次去南坑溪河段
    之時間，即如勤務執行紀錄一覽表所載編號1、編號2之時間
    ，在現場並未看到有怪手、卡車、鏈鋸等工具，卯○○等人
    並未拿出核准之公文；除國家公園警察隊人員在該處巡察外
    ，苗栗縣警察局大湖分局也有可能派人到場查勘，渠等並未
    與大湖分局人員共同執行巡察勤務，惟大湖分局的人員縱使
    進去該處巡察，也不會在該處紮營等語。而林務局人員及國
    家公園警察大隊雪壩警察隊警員均未曾於該段時間內發現被
    告等有截鋸枯倒木、生立木或撈取漂流木之相關記錄，此有
    行政院農業委員會林務局東勢林區管理處95年12月29日勢政
    字第0953110716號函及國家公園警察大隊雪壩警察隊95年12
    月25日雪警字第0950002959號函在卷足憑（見本院卷第75～
    10 5頁），是被告等撈取漂流木或砍伐林木時，並無警員在
    該處紮營，亦無警員或林務局人員發覺被告等之行為而未制
    止之情事，被告等所辯渠等曾在前揭地點看到警察在該處紮
    營及林務局人員到場云云，顯無足採。
  (四)又被告三人與其他共犯所竊取之珍貴林木共186支， 總材積
    達522‧93立方公尺，其山價為00000000元， 亦有材積檢尺
    表、價值目錄〈均包含砂石場運回竊取木材、南坑溪匯流點
    掩埋處竊取木材、南坑溪沿岸竊取木材3部分〉 （見91年他
    字第171號卷第1宗第81-93頁）及東勢林管處92年11月7日勢
    政字第0923108683號函（見原審卷第2宗第22頁）附卷可證
    。此外，另有雪霸國家公園南坑溪生態保護區疑遭盜伐現場
    會勘紀錄（見91年他字第171號卷第1宗第7頁）、91年2月7
    日東勢林管處、雪管處會勘南坑溪上游，發現有怪手、帳篷
    、炊具、碗盤、汽油、木堆之現場照片（見91年他字第171
    號卷第1宗第12-14頁）、證人游文永所提供之91年1月14日
    -28日在梅園橋至南坑為卯○○工作之紀錄（91年他字第171
    號卷第1宗第110-111頁）、南坑溪口匯流點埋藏木會同開挖
    紀錄（91年他字第171號卷第1宗第48-49頁）、東勢林管處
    提供之南坑溪林政案件座標及其說明（91年他字第171號卷
    第2宗第51頁）在卷可稽。罪證明確，被告等犯行堪以認定
    。
三、查刑法部分條文已於94年2月2日修正公布，並於被告行為後
    ，自95年7月1日起生效施行，其中刑法第2條第1項規定：「
    行為後法律有變更者，適用行為時之法律，但行為後之法律
    有利於行為人者，適用最有利於行為人之法律」，此條規定
    係規範行為後法律變更所生新舊法律比較適用之準據法，是
    本身尚無比較新舊法之問題，於新法施行後，應一律適用新
    法第2條第1項之規定，為「從舊從輕」之比較。茲就本案有
    關之新舊法比較部分，臚列如下：
    (1)被告行為後，修正後刑法第42條第3項規定為：「易服勞
      役以新臺幣1千元、2千元或3千元折算1日。但勞役期限不
      得逾1年，罰金總額折算逾1年之日數者，以罰金總額與1
      年之日數比例折算。依前項所定之期限，亦同。」另罰金
      罰鍰提高標準條例第2條則配合刑法修正而刪除，與修正
      前刑法第42條第2、3項關於罰金易服勞役之規定：「易服
      勞役以（銀元）1元以上3元以下折算1日。但勞役期限不
      得逾6個月。罰金總額折算逾6個月之日數者，以罰金總額
      與6個月之日數比例折算。」相較，本件以行為時之規定
      有利於被告，應依修正後刑法第2條第1項前段之規定，適
      用行為時即修正前刑法第42條第2、3項及刪除前罰金罰鍰
      提高標準條例第2條關於易服勞役之規定。
    (2)關於共同正犯之處罰規定，修正前刑法第28條原規定：「
      二人共同實施犯罪之行為者，皆為正犯。」；95年7月1日
      經修正生效施行之刑法第28修正為：「二人以上共同實行
      犯罪之行為者，皆為正犯。」。是上開共同正犯處罰規定
      之修正，並不影響本件之論罪科刑，不論依修正前、後之
      刑法第28條規定，被告均成立共同正犯，修正前後之刑法
      第28條對被告而言並無有利、不利之問題，應適用裁判時
      之現行法。
四、核被告乙○○、甲○○、癸○○所為，均係犯森林法第52條
    第1項第4款、第6款之結夥二人以上竊取森林主產物，為搬
    運贓物使用車輛罪。被告三人與林昌洪、卯○○、辰○○、
    丙○○、庚○○、寅○○、丑○○、陳專隊間，有犯意之聯
    絡及行為之分擔，均為共同正犯。被告三人與林昌洪等人利
    用不知情的游文永、賴清河、劉嘉煒、詹阿樹、柯阿順從事
    上開行為，均係間接正犯。原審認被告三人犯罪事證明確，
    予以論罪科刑，固非無見，惟原判決並未認定被告三人竊取
    森林主產物之行為成立連續犯，然於事實欄卻記載：「連續
    結夥竊取‧‧‧」，顯有未洽。次按刑法第七十四條第一款
    規定：「受二年以下有期徒刑、拘役、或罰金之宣告，而有
    左列情形之一，認為以暫不執行為適當，得宣告二年以上五
    年以下之緩刑‧‧‧一未曾受有期徒刑以上刑之宣告者」。
    是對於科刑被告，宣告緩刑，除應具備一定之條件（即宣告
    刑二年以下，未曾受有期徒刑之宣告等），並須有可認為以
    暫不執行為適當之情形。然則究有無可認為以暫不執行為適
    當之情形存在，應就具體個案之情形，審酌定之。而緩刑制
    度，旨在對於初犯及輕微犯罪而設，於一定期間，猶豫其刑
    之執行，於期間屆滿而未撤銷者，刑之宣告失去效力，以啟
    自新，良法意美，但不得濫用。對犯罪情節及危害公共利益
    重大者，理應從重論科，方符社會正義，殊無以暫不執行為
    適當之可言（最高法院87年度台上字第3557號判決意旨參照
    ）。查，被告三人均未曾受有期徒刑以上刑之宣告，固有臺
    灣高等法院被告前案紀錄表在卷可按。然本件被告乙○○、
    甲○○、癸○○三人，與同案被告卯○○等多人結夥竊取珍
    貴林木，總材積達522‧93立方公尺，支數186支，查估山價
    為00000000元，對國家森林所生之危害當非屬輕微，且被告
    三人犯後於罪證明確之情況下，一再否認犯行，造成司法資
    源無謂浪費，亦難見對犯行有悔悟之意，若對之為緩刑之宣
    告，實與社會正義不符，原判決認對被告三人所宣告之刑，
    有以暫不執行為適當之情形，而對被告三人為緩刑之宣告，
    實難認係允洽。檢察官亦以原判決對被告三人為緩刑之宣告
    ，非合於法理及社會情感之認知，難認妥適，而指摘原判決
    不當，為有理由，且原判決復有上述可議之處，自屬無可維
    持，應由本院將原判決撤銷改判。爰審酌被告三人犯罪之動
    機、手段、於本案參與之程度、竊得物品之價值、對國家森
    林所生之危害及犯後仍否認犯行之態度等一切情狀，分別量
    處如如主文第二項所示之刑，並斟酌所竊取森林主產物之山
    價為新台幣00000000元，併科贓額三倍即新台幣00000000元
    折合銀元00000000元之罰金，罰金部分並諭知易服勞役之折
    算標準。供被告三人實施本案犯行所用之鍊鋸一台，雖未扣
    案，惟屬被告乙○○所有，且現仍在被告乙○○住處，並未
    滅失，業據被告乙○○於原審供述明確（見原審卷六之94
    年3月8日審理筆錄），爰依刑法第38條第1項第2款規定，予
    以宣告沒收。
五、公訴意旨另以：張石松、丙○○取得苗展砂石場被害林木運
    回東勢林管處儲木場之集運工程後，於91年3月14日， 受林
    昌洪指示，向謝光清（另結）要求虛偽開立甲種林產物搬運
    單，以瞞騙可能路檢之警察，暗中竊取苗展砂石場之被害林
    木。因搬運單均有號碼管制，遭謝光清拒絕。惟謝光清因收
    受卯○○之賄賂及飲宴之不正利益，明知幫助竊取贓木係違
    背法令，竟仍基於圖利張石松、丙○○竊取該批國有林木之
    不法犯意，向張石松、丙○○表示：「只要苗展砂石場載運
    至東勢林管處儲木場之株數（即53支）保持不變即可，而且
    會要求參加集運之公務人員儘早離開砂石場」，使張石松、
    丙○○2人得以利用公務員未在場監督之際， 意圖為自己不
    法之所有，僱用與其等（含林昌洪）有竊盜犯意聯絡之辰○○、庚○○、寅○○、丑○○及被告乙○○、甲○○、癸○○等人，結夥三人以上，攜帶在客觀上對人之生命、身體、
    安全構成威脅，具有危險性，可為兇器的鋸子，將木材截鋸
    ，利用裁鋸後株數不變之方式竊取林木。張石松、丙○○於
    91年3月14日下午， 指示知情之辰○○、庚○○、寅○○、
    丑○○與不知情之陳俊傑、柯詹永龍、陳基昌、姜雲貴等人
    返回苗展砂石場，利用謝光清、吳金淼（已結）刻意離開苗
    展砂石場之空檔，將選材並截鋸下來之木材，於同日傍晚竊
    取裝運共4 台板車載運至苗栗縣卓蘭鎮拓泰砂石場先行等候
    ，俟林昌洪、張石松與木材商人羅元鉦（另案經檢察官為緩
    起訴處分） 聯繫確認以每噸3萬元成交後，由張石松引領不
    知情之板車司機陳基昌、姜雲貴2人，於同日深夜先後2次沿
    大安溪河床至苗栗縣三義鄉與臺中縣后里鄉交界處， 將2板
    車木材交予知情之羅元鉦，轉運至台中縣霧峰鄉○○路物理
    農機股份有限公司之空地堆放。次日，羅元鉦依林昌洪指示
    至苗栗縣卓蘭鎮林昌洪經營之當舖支付140餘萬元貨款， 因
    認被告乙○○、甲○○、癸○○涉有刑法第321條第1項第 3
    款、第4款之結夥三人以上攜帶兇器竊盜罪嫌。
六、按犯罪事實應依證據認定之，無證據不得認定犯罪事實；不
    能證明被告犯罪者，應諭知無罪之判決，刑事訴訟法第 154
    條第2項、第301條第1項分別定有明文。又刑事訴訟法第161
    條第1 項規定「檢察官就被告犯罪事實，應負舉證責任，並
    指出證明之方法」，因此，檢察官對於起訴之犯罪事實，應
    負提出證據及說服之實質舉證責任，倘其所提出之證據，不
    足為被告有罪之積極證明，或其指出證明之方法，無從說服
    法院以形成被告有罪之心證，基於無罪推定之原則，自應為
    被告無罪判決之諭知（最高法院92年台上字第128 號判例參
    照）。訊據被告乙○○、甲○○、癸○○固不否認於上揭時
    、地受丙○○等人僱用以鍊鋸截鋸木材等情，惟堅詞否認有
    何加重竊盜犯行，被告乙○○辯稱：從林場運到苗展砂石場
    是用卡車載運，而從苗展砂石場載運出去是用十五噸的板車
    載運，因為木材的長度比板車的車斗長，在公路上載運會造
    成危險，所以丙○○交代渠等要依照車斗長度來鋸，另外木
    頭根部如果太大，為了避免裝載時超高超寬也需要修剪才可
    以載運出去等語；被告甲○○、癸○○則均辯稱：當時當地
    的警察、林務局人員也有到現場，渠等三人只負責將木材剪
    一剪，不知後來為何變成盜賣木材等語。
七、經查：(一)張石松、丙○○借用許裕源所有之裕翔土木包工業
    牌照，標得苗展砂石場被害林木運回東勢林管處儲木場之集
    運工程一節，業經許裕源供述明確（見91年偵字第3854號卷
    第2宗第129、130頁），並有裕翔土木包工業於新竹國際商
    業銀行開立之帳戶存摺、出具之發票（見91年偵字第3854號
    卷第2宗第133至135頁）及東勢林管處雙崎工作站91年3月12
    日91勢雙字第0492號函（見91年偵字第3854號卷第2宗第181
    頁）附卷可考。(二)上開木材運回工作，係於91年3月13、1 4
    、15日3天進行，雙崎工作站指派吳金淼、林欽火、張日全
    負責押運等事宜，而謝光清係林政業務協辦人員，負責開立
    甲種林產物搬運單等事實，業據證人吳金淼於台中縣調查站
    人員詢問時供陳屬實。且證人吳金淼於本院前審到庭證稱：
    「（押運三天當中，現場有無人在場鋸木材？）我印象中押
    運的第一天早上有人在現場鋸木材，我雖然有反對，但是他
    們說無法裝載所以要鋸斷，後來有跟主管林欽火協調，至於
    主管有無答應我不知道，但是我看到他們還是在鋸，主管也
    有在場看著他們鋸」、「（當時是否真的不鋸斷無法裝載？
    ）是的，因為會超長、超寬、超高」、「（是不是每根都有
    鋸，還是無法裝載的部分才鋸？）無法裝載的部分才鋸」、
    「（你押運回公司時，現場有無人在看管？）有臨時工在看
    管」等語明確。另證人謝光清亦經於本院前審到庭證稱：「
    我第一天是因為有人打電話到雙崎工作站說現場有警員在擋
    車，所以主管要帶核准的公文去給警察看，我和林欽火、還
    有主任三個人一起去，公文是主任拿給警察看的。我到時有
    看到有人在裝運，有人在鋸木」等語屬實。是被告等三人辯
    稱渠等之所以將木材鋸斷，係因有些木材超長，且有些木材
    根部超寬、超高，若不作鋸斷處理，將無法裝載在板車上運
    送出去等語，乃信而有徵，堪認屬實。(三)被告乙○○、甲○○、癸○○等人受僱至苗展砂石場截鋸木材，以利裝運，當
    時既有吳金淼、林欽火、張日全、謝光清，及警員等多人在
    場，雙崎工作站人員且提示核准公文給員警察看，主管林欽
    火並於現場觀看被告等人為截鋸木材之作業，上情已足使被
    告乙○○、甲○○、癸○○三人產生所為並未涉及非法之信
    賴外觀。況參與將截鋸後之木材外運者，係張石松、丙○○
    、寅○○、丑○○、庚○○、辰○○等人，此據寅○○、庚○○供述甚詳（見91年偵字第3854號卷第3宗第183、186頁
    ），並不包括被告三人。另實際負責載運被竊木材交給羅元
    鉦之司機陳基昌、姜雲貴，渠等係先將被竊木材載運至拓泰
    砂石場等候，俟林昌洪、張石松與木材商行羅元鉦聯繫確認
    以每噸三萬元成交後，再由張石松引領陳基昌、姜雲貴等人
    ，於深夜連續二次沿大安溪河床至苗栗縣三義鄉與台中縣后
    里鄉交界處，將木材交予羅元鉦，然公訴人認司機陳基昌、
    姜雲貴二人並不知情，有起訴書之記載可稽。被告乙○○、
    甲○○、癸○○三人僅係受張石松、丙○○僱用截鋸木材，
    其對於事務之參予深度遠不及實際參與運送被竊木材之司機
    陳基昌、姜雲貴二人；司機陳基昌、姜雲貴二人既不知情，
    則重要性遠不及渠二人之被告三人又如何窺知張石松、丙○○係欲利用截鋸後株樹不變之方式竊取木材？是自上開各情
    以觀，被告三人辯稱：不知渠等所為係非法等語，尚屬合理
    ，亦堪採信。
    (四)公訴人雖以丙○○、寅○○、庚○○、辰○○、陳基昌、
    姜雲貴、陳俊傑等人（詳起訴書第22、23頁就此犯行之證據
    清單）之供述為證，然遍查其等所述，均不足證明被告三人
    確有不法所有之意圖，故尚難僅以被告三人受丙○○等人僱
    用在苗展砂石場截鋸木材，即遽認其等涉有加重竊盜犯行。
    綜上，公訴人所提出之證據，不足為被告三人（加重竊盜部
    分）有罪之積極證明，其指出證明之方法，亦無從說服本院
    形成有罪之心證，揆諸前揭法條及判例意旨，原審為被告等
    三人無罪之諭知，並無不當。
八、檢察官上訴意旨以：被告乙○○審理時供稱：在南坑溪鋸
    木頭，而後來在苗展砂石場所鋸之木頭，應該是從南坑溪運
    下來的（原審94.3.8審判筆錄第17頁），核與被告乙○○在
    中縣調查站之陳述內容一致，應堪認為真實，又被告供稱在
    苗展砂石場所鋸之木頭，都有編梅花鋼印記號等事實（原審
    94.3.8審判筆錄第18頁），而參以證人即發現苗展砂石場堆
    放被盜取之林木之員警葉志昇證述：當時有林務局工作站的
    人用噴漆把原來木材上之記號變更，統一改為A1、A2、A3等
    情（原審93.11.16審判筆錄第48頁），顯然系爭林木從南坑
    溪被盜取後，載運至苗展砂石場堆放，已經林務局人員改編
    記號並重新予以列管，而非僅單純之贓物而已；而被告等人
    均知悉卯○○與丙○○等人之關係非淺，且於南坑溪截鋸林
    木之行為，已足認與丙○○等人共同竊取森林主產物業如上
    述，被告三人卻仍聽從丙○○等人之指示，在苗展砂石場繼
    續截鋸系爭林木，顯難認為被告三人對於堆放苗展砂石場之
    系爭林木係經林務局所管領者，毫不知情，又參以共犯庚○○、寅○○、丑○○等人亦非核心人物，卻能知悉載運之系
    爭林木是違法，是被告三人是否核心人物，實與被告三人主
    觀上是否有不法所有之意圖不能等同而論。系爭林木既經
    林務局重新編號而予以列管，其載運即應依一定之程序處理
    ，縱使如被告所辯確有看到許可集運之公文，及有公務員、
    警察在場云云，然而，系爭林木，原係由南坑溪載運至苗展
    砂石場堆放者，被告並不否認，已如上述，當時並不須再度
    截鋸即能載運至苗展砂石場，而同一批林木自苗展砂石場載
    運至東勢林管處處儲木場，卻須再行截鋸始得處理，顯不合
    情理；又共犯辰○○於調訊供述：當時係由乙○○、甲○○
    、癸○○等三人負責將未蓋鋼印部分可用之木才鋸下，再由
    庚○○、寅○○、丑○○及伊配合搬運至板車上等情（91偵
    3584號卷第3宗第155頁），而被告對於在苗展砂石場以此種
    截鋸之方式亦不否認，是業經列管且蓋用鋼印及噴漆編號之
    系爭林木，載運前並未另獲林務局公務員之同意，竟然僅依
    丙○○、辰○○等共犯之指示，即將未蓋用鋼印記號之部分
    截鋸，以便利盜取系爭林木外運，顯然與一般常情有違。是
    縱使被告三人有看到核准集運的公文，及現場有公務員、警
    察，則被告三人截鋸系爭林木之合法性如何，更應該詢問現
    場之公務員及警員，實不能以此遽認被告等無不法所有意圖
    。此猶如一般常見之載運盜採砂石之司機、載運未經許可廢
    棄物之司機，亦係以受雇領取工資維生之人，如均僅以受雇
    不知情答辯，而不須自行適度查證是否違法行為，均能因而
    獲免刑責，顯非法理所容。是被告所辯不知情等語，無非卸
    責之詞，不足採信，上開加重竊盜犯行，均堪以認定。然查
    ：被告三人對於在苗展砂石場所堆置之木材係由南坑溪被盜
    取後載運至該砂石場所堆放，及同案被告卯○○與丙○○等
    人關係匪淺之事實，縱有所認知，與其後被告三人對於張石
    松、丙○○藉標得苗展砂石場被害林木運回東勢林管處儲木
    場之集運工程中，利用截鋸後株樹不變之方式竊取木材之犯
    罪手法是否知情，係屬二事，不能因有前者之事實遽而推論
    被告三人與張石松、丙○○等人間，就後者之犯罪事實，即
    有犯意聯絡、行為分擔；而同案被告庚○○、寅○○、丑○○等人，係參與將截鋸後之木材外運者，其參與事務之程度
    較被告三人為深，自較有機會觀察、了解張石松、丙○○等
    人是否利用運送之機會竊取木材，是亦不能以庚○○、寅○○、丑○○等人知悉內情，據此推論被告三人亦屬知悉。再
    者，被告三人於載運當天截鋸木材時，尚有雙崎工作站人員
    、員警在場，而渠等所以將木材截鋸，係因部分木材超長、
    超高、超寬，為利板車裝載運送之需，始將部分木材加以截
    鋸，已如前述，上訴意旨認在苗展砂石場之木材不需再加以
    截鋸云云，尚屬推測之詞。綜上所述，檢察官此部份之上訴
    尚難認有理由，自應駁回。
據上論結，應依刑事訴訟法第368條、第369條第1項前段、第364
條、第299條第1項前段，森林法第52條第1項第4款、第6款，刑
法第2條第1項前段、第11條前段、第28條、第38條第1項第2款，
修正前刑法第42條第3項，修正廢止前罰金罰鍰提高標準條例第2
條，現行法規所定貨幣單位折算新台幣條例第2條，判決如主文
。
本案經檢察官丁○到庭執行職務。
中　　華　　民　　國　　96　　年　　6 　　月　　29　　日
            刑事第十庭  審判長法  官  林  照  明
                              法  官  蔡  名  曜
                              法  官  李  平  勳
上列正本證明與原本無異。
如不服本判決應於收受送達後10日內向本院提出上訴書狀，其未
敘述上訴之理由者並得於提起上訴後10日內向本院補提理由書（
均須按他造當事人之人數附繕本）。
                              書記官  許  哲  禎
中　  華　 　民　　國　 96　　年 　 7 　  月　  5   　日
【附錄論罪科刑法條】
森林法第52條第1項第4款、第6款：
竊取森林主、副產物而有左列情形之一者，處六月以上五年以下
有期徒刑，併科贓額二倍以上五倍以下罰金：
四  結夥二人以上或僱使他人犯之者。
六  為搬運贓物，使用牲口、船舶、車輛，或有搬運造材之設備
　　者。
